【裁判字號】    99,消債聲,163
【裁判日期】    990928
【裁判案由】    聲請免責
【裁判全文】
臺灣臺中地方法院民事裁定           99年度消債聲字第163號
聲請人(
即債務人)   丁○○
代  理  人  何崇民律師
債權人      國泰世華商業銀行股份有限公司
法定代理人  庚○○
債權人      渣打國際商業銀行股份有限公司
法定代理人  未○○
債權人      聯邦商業銀行股份有限公司
法定代理人  己○○
代  理  人  辰○○
債權人      遠東國際商業銀行股份有限公司
法定代理人  卯○○
相對人(
即債權人)   永豐商業銀行股份有限公司
法定代理人  子○○
代  理  人  戊○○
債權人      玉山商業銀行股份有限公司
法定代理人  申○○
代  理  人  壬○○
債權人      永瓚開發建設股份有限公司
法定代理人  酉○○
債權人      台新國際商業銀行股份有限公司
法定代理人  丙○○
代  理  人  癸○○
債權人      日盛國際商業銀行股份有限公司
法定代理人  巳○
代  理  人  丑○○
債權人      中國信託商業銀行股份有限公司
法定代理人  午○○○○
債權人      富全國際資產管理股份有限公司(原匯豐銀行)
債權人      元誠第二基金資產管理股份有限公司(法商佳信銀
            行台北分行)
法定代理人  辛○○
債權人      誠第二資產管理股份有限公司
債權人      新誠國際資產管理股份有限公司
法定代理人  寅○○
債權人      新光行銷股份有限公司
代  理  人  乙○○
債權人      萬泰商業銀行股份有限公司
法定代理人  戌○○
債權人      誠第一資產管理股份有限公司
前列四人共同
前列二人共同
法定代理人  甲○○
上列當事人因消費者債務清理事件聲請更生，本院裁定如下：
    主  文
債務人丁○○不予免責。
    理  由
一、按法院為終止或終結清算程序之裁定確定後，除別有規定外
    ，應以裁定免除債務人之債務，消費者債務清理條例第一百
    三十二條定有明文。又法院裁定開始清算程序後，債務人有
    薪資、執行業務所得或其他固定收入，而普通債權人之分配
    總額低於債務人聲請清算前二年間，可處分所得扣除自己及
    依法應受其扶養者所必要生活費用之數額者，法院應為不免
    責之裁定，但債務人證明經普通債權人全體同意者，不在此
    限，復為同條例第一百三十三條所明定。另債務人有下列各
    款情形之一者，法院應為不免責之裁定，但債務人證明經普
    通債權人全體同意者，不在此限：一、於七年內曾依破產法
    或本條例規定受免責；二、隱匿、毀損應屬清算財團之財產
    ，或為其他不利於債權人之處分；三、捏造債務或承認不真
    實之債務；四、因浪費、賭博或其他投機行為，致財產顯然
    減少或負擔過重之債務，而生開始清算之原因；五、於清算
    聲請前一年內，已有清算之原因，而隱瞞其事實，使他人與
    之為交易致生損害；六、明知已有清算原因之事實，非基於
    本人之義務，而以特別利於債權人中之一人或數人為目的，
    提供擔保或消滅債務；七、隱匿、毀棄、偽造或變造帳簿或
    其他會計文件之全部或一部，致其財產之狀況不真確；八、
    故意於財產及收入狀況說明書為不實之記載，或有其他故意
    違反本條例所定義務之行為，亦為同條例第一百三十四條所
    明定。
二、經查本件債務人聲請更生，但其所提每月清償九千元，每月
    一期，共計九十六期，清償比例約為18％之更生方案，未獲
    債權人會議認可，而經本院裁定開始清算，但因債務人並無
    財產而同時終止清算程序。從而本件無擔保債權人並無任何
    受償。經本院通知全體無擔保債權人到院表示意見，其中各
    債權人均認債務人具有浪費、奢侈等非生活必要性之支出，
    主張不予免責。按本院為查明債務人有無上述不予免責之事
    由，依債權人提供債務人之消費明細顯示，債務人之消費內
    容多為百貨消費（漢神百貨名店、ＹＡＰ高雄新興門市、大
    伊統百貨、新光三越），視聽娛樂（大帑殿ＫＴＶ、神采飛
    揚ＫＴＶ、好樂迪ＫＴＶ），服飾精品（妮妮服飾、ＨＡＮ
    Ｇ  ＴＡＮ、美雅小舖、億大銀樓）及頻繁且密集之預借現
    金。核其性質顯非一般通常生活之必要費用，其消費逾越可
    得支配之所得，顯屬消費者債務清理條例第一百三十四條第
    四款所稱「浪費、賭博或其他投機行為，致財產顯然減少或
    負擔過重之債務」等情形。
三、再者，債務人提出之更生方案清償比例約為18％，本件清算
    結果，各無擔保債權人均未受償，亦遠低於更生方案之比例
    ，如逕裁定准予免責，則債權人與債務人間之利益權衡，顯
    失公平。換言之，債務人本件清算程序並無任何清償，如其
    可獲免責裁定，本院即應逕行認可上述更生方案，遠較清算
    更為有利。然因債務人具有上述「浪費、賭博或其他投機行
    為，致財產顯然減少或負擔過重之債務」事由，自不宜逕行
    認可，此經本院九十九年度消債清字第八七號清算事件之裁
    定理由敘述綦詳。
四、末查，債務人自承其債務形成之原因係以借貸現金卡及信用
    貸款投資服飾商行，並受騙購買未上市之股票等語，其以高
    利借貸之方式從事風險未明之未上市股票買賣，顯見債務人
    確係自願擴張信用而負擔過重之債務。綜上所述，本件債務
    人負債之原因，係因浪費、賭博或其他投機行為，以致財產
    顯然減少或負擔過重之債務，自應不予免責，爰依法裁定如
    主文。
中    華    民    國    99    年    9     月    28    日
                            民事庭法官  張升星
上為正本係照原本作成
如不服本裁定，應於裁定送達後10日內，以書狀向本院提出抗告
，並繳納抗告費新臺幣1千元
中    華    民    國    99    年    9     月    28    日
                            書  記  官  顏督訓

司法院資訊處製作；財團法人民間司法改革基金會備份。
